臺灣板橋地方法院刑事判決　　　　　　 93年度易緝字第171號
公　訴　人　臺灣花蓮地方法院檢察署檢察官
被　　　告　甲○○
上列被告因偽造文書等案件，經檢察官提起公訴（91年度偵字第
12907號），本院判決如下：
    主  文
甲○○共同變造駕駛執照，足以生損害於公眾及他人，處有期徒
刑貳月，如易科罰金，以佰元折算壹日；變造之「丙○○」駕
駛執照上黏貼之甲○○照片壹幀沒收。又共同連續意圖為自己不
法之所有，以詐術使人將本人之物交付，處有期徒刑肆月，如易
科罰金，以佰元折算壹日。扣案如附表編號一至三十所示之物
均沒收。應執行有期徒刑伍月，如易科罰金，以佰元折算壹日
；變造之「丙○○」駕駛執照上黏貼之甲○○照片壹幀、如附表
編號一至三十所示之物，均沒收。
    事  實
一、甲○○與利建昌（其所犯連續行使變造特種文書、連續詐欺
    取財部分，經本院以91年度訴字第1846號分別判處有期徒刑
    3 月及6 月，應執行有期徒刑8 月，如易科罰金，以300 元
    折算1 日確定）係朋友關係。利建昌曾於民國91年6 月初，
    在高雄市○○○路某處拾得「丙○○」之駕駛執照1 枚；而
    甲○○因無駕駛執照，竟於91年7 月11日在臺北縣土城市「
    名喬賓館」內，與利建昌共同基於變造特種文書之犯意聯絡
    ，由甲○○提供其照片1 幀後，由利建昌將前開所侵占之「
    丙○○」駕駛執照上丙○○之照片換貼為甲○○之照片，而
    變造駕駛執照，利建昌變造完成後，即將之交付予甲○○，
    惟甲○○並未持以行使。
二、朱文福（其所犯連續詐欺取財罪部分，經本院以91年度訴字
    第1846號判處有期徒刑8 月）因認識年籍姓名不詳綽號「阿
    俊」之成年男子，經「阿俊」告知能以假金飾詐騙當鋪取得
    現金，並邀朱文福參與，2 人即一同至高雄市鹽埕區賣場購
    買假金飾之材料後，交由「阿俊」加工做成假金飾，約定由
    朱文福將做成之假金飾予以典當變賣，每件則可抽取新台幣
    （下同）1,000 元，其餘款項則分歸「阿俊」所有，朱文福
    並邀利建昌及甲○○加入，即共同意圖為自己不法之所有，
    基於詐欺取財之概括犯意聯絡，約定由朱文福提供假金飾，
    而由利建昌或甲○○持假金飾至當鋪典當，利建昌或甲○○
    每典當1 次，即可朋分所得贓款1,000 元。利建昌即於91年
    7 月11日駕駛車牌號碼VT-3650 號自用小客車搭載朱文福及
    甲○○前往臺北，並於同年月13日晚間7 時30分許，推由甲○○持1 條假金手鍊（重約1.044 兩）先至臺北縣土城市○○街28號「公平當鋪」，向該當鋪負責人乙○○偽稱典當該
    假金手鍊，使乙○○陷於錯誤，誤以為甲○○所持之金手鍊
    確係真金飾，即依市場黃金行情給付甲○○9,500 元，甲○○得款後旋即離去，並至臺北縣土城市○○路、水源街口與
    朱文福及利建昌會合。嗣經乙○○仔細檢視前開假金手鍊，
    始發覺被騙。朱文福、利建昌與甲○○旋於同日晚間8 時許
    ，推由利建昌持假黃金手鍊復至前開公平當鋪，偽稱典當金
    飾，再次詐騙乙○○，惟經乙○○仔細檢視後，發覺亦為假
    金飾，旋即報警查獲而未遂。並為警當場在前開當鋪查獲利
    建昌，在利建昌身上及車牌號碼VT-3650 號自用小客車內查
    獲如附表所示之物。並循線查獲甲○○，朱文福則趁隙逃逸
    。
三、案經臺北縣政府警察局土城分局報告臺灣板橋地方法院檢察
    署檢察官偵查起訴。
    理  由
一、訊據被告甲○○固不否認曾經交付照片予利建昌，利建昌於
    變造完成「丙○○」之駕駛執照後，並將之交付予其；且受
    朱文福之邀，與朱文福、利建昌等人至臺北縣土城市公平當
    鋪典當金飾2 次，第1 次成功典當，第2 次由利建昌入內典
    當時遭老闆乙○○發覺報警查獲之事實，此亦據被害人乙○○於警詢中指述綦詳，核與共犯利建昌於警詢、檢察官偵訊
    中、朱文福於本院 91 年度訴字第 1864 號案件審理中供述
    情節相符，並有公平當鋪當票1 張、變造之「丙○○」駕駛
    執照影本、臺北縣政府警察局土城分局贓證物認領保管單各
    乙紙在卷可稽。惟矢口否認有何變造特種文書及詐欺取財犯
    行，辯稱：其不知利建昌拿其照片要去做什麼，又其不知去
    公平當鋪典當之金飾為假云云。然查：（一）就共同變造「
    丙○○」駕駛執照部分，被告業於檢察官偵訊中自承：變造
    之「丙○○」駕駛執照是利建昌於93年7 月13日給其的，於
    同年月11日其拿照片給利建昌，他幫其變造的。其放在車上
    ，知道這是變造的駕駛執照，因其會開車但無駕駛執照，不
    過其不敢用等語。亦即自承乃是因為其雖會開車但無駕駛執
    照，始提供其照片予利建昌，由利建昌將所拾獲之「丙○○
    」駕駛執照上之照片換貼為被告之照片而變造之。利建昌於
    警詢中亦供稱：「丙○○」所有之駕駛執照是其所辯造，係
    因被告甲○○沒有駕照，所以就變造1 張給她等語。核與被
    告前開自白情節相符。從而被告於本院審理中翻異其詞，辯
    稱其不知利建昌拿其照片要去做什麼云云，顯係避重就輕卸
    責之詞，尚難採信，被告確實與利建昌共同變造特種文書犯
    行應堪認定。（二）就共同連續詐欺取財部分：被告雖辯稱
    其不知去公平當鋪典當之金飾為假云云。然查被告於警詢中
    已自承其懷疑是假的等語。並非確信所典當之物為真正金飾
    。參諸被告於警詢及檢察官偵訊中亦自承：是朱文福拿金手
    鍊給其，叫其幫他典當，朱文福稱若幫忙典當成功，即給其
    1,000 元。亦是朱文福提議要去公平當鋪典當的，然後由朱
    文福開車載其與利建昌至上址，第1 次由其去典當，典當所
    得9,500 元，並約好在臺北縣土城市○○路、水源街口會面
    ，3 個人會面後再由利建昌去公平當鋪典當等語。則倘前開
    金飾確係真金飾，朱文福亟欲將之典當變現，何以其等須大
    費周章由高雄前往土城典當？又何以朱文福不自行至當鋪典
    當，尚須花費金錢由利建昌及被告出面典當？且典當時均推
    由1 人入內典當，其餘之人則在外等候，並約定地點會合？
    再如被告所典當者得款僅9,500 元，何以即可分得其中
    1,000 元？再者，朱文福業已於本院91年度訴字第1864號案
    件審理中自承前開金飾確為假金飾，共犯利建昌則於警詢及
    檢察官偵訊中均不否認知悉前開金飾為假，利建昌所駕駛之
    自用小客車上更查獲如附表編號一至二十一之大批假金飾，
    及如附表編號二十二至三十製造假金飾之工具，而被告則係
    搭乘利建昌所駕駛之前開自用小客車與朱文福、利建昌等人
    北上土城，被告又何能諉為不知？足徵被告辯稱其不知所持
    前往典當之物為假金飾云云，顯與社會經驗事實不符，尚難
    遽信，其主觀上顯應有所持者為假金飾之認識。綜上所述，
    本件事證明確，被告犯行均洵堪認定。
二、核被告變造「丙○○」駕駛執照之所為，係犯刑法第212 條
    之變造特種文書罪；由其持假金飾進入公平當鋪典當詐得
    9,500 元，及推由利建昌進入公平當鋪典當遭乙○○發覺而
    不遂之所為，則分別犯刑法第339 條第1 項之詐欺取財罪及
    同條第3 項、第1 項之詐欺取財未遂罪。其與利建昌就變造
    特種文書犯行間，及其與朱文福、利建昌及年籍姓名不詳綽
    號「阿俊」之成年男子就詐欺取財既遂及詐欺取財未遂犯行
    間，均有犯意之聯絡及行為之分擔，皆為共同正犯。被告先
    後2 次詐欺取財既遂及詐欺取財未遂犯行，時間緊接，方法
    相同，觸犯基本構成要件相同之罪名，顯均係基於概括犯意
    為之，應依連續犯規定論以一罪，並依法加重其刑。被告所
    犯變造特種文書罪及連續詐欺取財罪二罪，犯意各別，行為
    不同，應予分論併罰。爰審酌被告共同變造變造特種文書，
    足以對該特種文書之所有人造成困擾與危害；又其正值青壯
    之齡，不思以正途獲取財物，竟貪圖1,000 元之酬勞即受朱
    文福之指示以假金飾詐騙當鋪，兼衡其犯罪之動機、目的、
    手段、所生危害、犯罪後否認犯行之態度等一切情狀，分別
    量處如主文所示之刑，並定應執行之刑，且諭知易科罰金之
    折算標準。扣案如附表編號一至二十一所示之物為查獲之假
    金飾，為年籍姓名不詳綽號「阿俊」之共犯所有，供被告及
    利建昌、朱文福等人犯或預備犯詐欺取財罪所用之物，如附
    表編號二十二至三十所示之物，為共犯「阿俊」所有供製造
    假金飾所用之物，均為共犯所有供犯罪所用或預備之物，爰
    均依刑法第38條第1 項第2 款宣告沒收。
據上論斷，應依刑事訴訟法第299條第1項前段，刑法第28條、第
56條、第212條、第339條第1項、第41條第1項前段、第51條第5
款、第38條第1項第2款，罰金罰鍰提高標準條例第1條前段、第2
條，判決如主文。
本案經檢察官許智評到庭執行職務。
中　　華　　民　　國　　94　　年　　7 　　月　　22　　日
                  刑事第十三庭  審判長法　官　 侯志融
                                      法  官   楊博欽
                                      法  官   張宏節
上列正本證明與原本無異。
如不服本判決，應於送達後十日內向本院提出上訴狀
                                      書記官   鄧順生
中　　華　　民　　國　　94　　年　　7 　　月　　22　　日
附錄論罪科刑法條全文：
中華民國刑法第212條
偽造、變造護照、旅券、免許證、特許證及關於品行、能力服務
或其他相類之證書、介紹書，足以生損害於公眾或他人者，處一
年以下有期徒刑、拘役或三百元以下罰金。
中華民國刑法第339條
意圖為自己或第 3 人不法之所有，以詐術使人將本人或第 3 人
之物交付者，處五年以下有期徒刑、拘役或科或併科1000元以下
罰金。
以前項方法得財產上不法之利益或使第 3 人得之者，亦同。
前二項之未遂犯罰之。
